臺中高等行政法院判決
　　　　　　　　　　　　　　　　九十六年度簡字第一六○號
原　　　告　甲○○
被　　　告　臺中市政府
代　表　人　乙○○
訴訟代理人　丙○○
上列當事人間因就業服務法事件，原告不服行政院勞工委員會中
華民國九十五年十二月六日勞訴字第○九五○○四二一二五號訴
願決定，提起行政訴訟。本院判決如下︰
    主  文
原處分及訴願決定均撤銷。
訴訟費用由被告負擔。
    事  實
甲、事實概要：緣原告於民國九十四年底起聘僱逃逸之菲律賓籍
    外國人ＬＡＢＡＳＡＮＶＩＯＬＹＭＡＲＴＩＮ（以下簡稱
    Ｌ女，護照號碼：ＬＬ２２３４２０）至臺中市○○○街三
    四號自助餐店從事洗碗盤等工作，案經臺中市警察局第四分
    局於九十五年八月廿九日於臺中市○○區○○路與惠文路口
    當場查獲，並移送被告查處，經被告審查屬實，認原告已違
    反就業服務法第五十七條第一款規定，乃依同法第六十三條
    第一項規定處原告新台幣（下同）十五萬元罰鍰，原告不服
    ，提起訴願遞遭駁回，遂提起本件行政訴訟。
乙、兩造聲明：
一、原告聲明求為判決：訴願決定及原處分均撤銷。
二、被告聲明求為判決：原告之訴駁回。
丙、兩造之陳述：
壹、原告起訴意旨略以：
一、原告讓Ｌ女在店內洗碗，係因Ｌ女常流連自助餐廳門口，但
    又沒錢付飯錢，所以才好心讓Ｌ女用餐，而Ｌ女就主動以洗
    碗的方式作為報償，原告為顧及Ｌ女自尊，免得Ｌ女認為自
    己的行為是乞食的行徑，所以就讓Ｌ女洗洗碗，後來Ｌ女偶
    爾就會以這樣的方式來店內要求用餐。易言之，Ｌ女係以勞
    務給付的方式作為清償用餐產生之債務，其洗碗與抵付飲食
    費間亦無對價關係，原告並無僱用Ｌ女的意思與事實。
二、原告經營自助餐廳，每天都要維持餐廳清潔，如有需要僱用
    勞工，定是經常性、固定性，且每天都要到班，才符合原告
    經營自助餐廳的需求，故原告根本沒有必要請一、二個禮拜
    、甚至個一個月才來一次的勞工。Ｌ女自承原告以一小時一
    百元之代價給付予伊，然一小時一百元之代價足可聘僱本國
    籍勞工每天固定來上班，根本無需聘僱外籍勞工。是以，Ｌ
    女稱原告會打電話給她，叫她去洗碗，有時一、二個禮拜去
    一次，有時一個月一次，每次一小時，薪資一百元，從事自
    助餐廳裡面打掃工作，時間不一定，有時二或三小時等語顯
    然有違常理。況原告根本不知Ｌ女電話號碼，亦未與其聯絡
    ，也僅幫忙洗碗二次。此或因Ｌ女為逃逸之外籍勞工，為恐
    遭到不利益之處分，而作出不實之陳述，被告未再詳察Ｌ女
    陳述之真實性，亦未予原告有聽證程序之機會，俾原告可對
    證人Ｌ女之陳述表示意見，即逕為採信Ｌ女之陳述，殊有速
    斷之嫌，有違行政程序法第一百零二條之規定。況Ｌ女已於
    日前主動表示願意出具書面證明，證明伊當時於警察局製作
    筆錄時，係為避免遭受不利益處分，故為「受雇於原告」等
    語之不實陳述。
貳、被告答辯意旨略以：
一、依據勞委會九十五年二月三日勞職外字第○九五○五○二一
    二八號函示之旨，關於「工作」之認定並非以形式上之契約
    型態或報酬與否為判斷，外國人如有勞務之提供或工作之事
    實，無論是否有償，均屬「工作」。
二、原告聘僱逃逸之菲律賓籍外國人Ｌ女至台中市○○○街三四
    號自助餐從事洗碗盤等工作，經台中市警察局第四分局於九
    十五年八月廿九日於台中市○○區○○路與惠文路口查獲，
    並製作相關人員筆錄在案。依原告及Ｌ女調查筆錄所載，原
    告自承請Ｌ女幫忙洗碗，Ｌ女亦表示原告會打電話請其至餐
    廳洗碗，薪資亦由原告支付，足徵Ｌ女為原告服勞務乃不爭
    之事實，其違法行為可堪認定。
    理  由
一、按「雇主聘僱外國人工作，應檢具有關文件，向中央主管機
    關申請許可。」、「雇主聘僱外國人不得有下列情事：一、
    聘僱未經許可、許可失效或他人所申請聘僱之外國人。．．
    ．。」「違反．．．第五十七條第一款．．．規定者，處新
    臺幣十五萬元以上七十五萬元以下罰鍰。」固分別為就業服
    務法第四十八條第一項、第五十七條第一款及第六十三條第
    一項所明定。
二、本件原告於九十四年底起聘僱逃逸之菲律賓籍外國人Ｌ女，
    至臺中市○○○街三四號自助餐店從事洗碗盤等工作，經警
    於九十五年八月廿九日查獲，移送被告查處，被告認原告違
    反就業服務法第五十七條第一款規定，依同法第六十三條第
    一項規定處原告十五萬元罰鍰，原告不服，循序提起行政訴
    訟。
三、原告訴稱：原告讓Ｌ女在店內洗碗，係因Ｌ女常流連自助餐
    廳門口，無法付飯錢，方好心供Ｌ女用餐，而Ｌ女主動以洗
    碗的方式作為報償，原告為顧及Ｌ女自尊，免得Ｌ女認為自
    己的行為是乞食的行徑，所以就讓Ｌ女洗洗碗，後來Ｌ女偶
    爾就會以這樣的方式來店內要求用餐。Ｌ女係以勞務給付的
    方式作為清償用餐產生之債務，其洗碗與抵付飲食費間亦無
    對價關係，原告並無僱用Ｌ女的意思與事實。且原告經營自
    助餐廳，每天都要維持餐廳清潔，如有需要僱用勞工，定是
    經常性、固定性，且每天都要到班，無必要請一、二個禮拜
    、甚至個一個月才來一次的勞工。Ｌ女所承原告以一小時一
    百元之代價給付予伊，然一小時一百元之代價足可聘僱本國
    籍勞工每天固定來上班，根本無需聘僱外籍勞工，是其所稱
    顯與事實不符等語。
四、經查，Ｌ女係逃逸之菲律賓籍外國勞工，來台許可日期為九
    十二年七月十四日起至九十四年七月十四日止，逃逸日期為
    九十四年七月二十日，有外勞居留資料查詢表在卷可稽（本
    院卷四九頁），核與曾僱用逃逸後之Ｌ女工作之雇主加拿大
    籍ＭＵＲＵＧＡＮＡＤＡＮＣＨＥＬＡＰＰＡＨ及丁淑蘭各
    於警局調查筆錄（同卷三四至三九頁）所陳情節相符。另Ｌ
    女於警訊中謂「於九十四年底開始，時間不一定，原告會打
    電話給我，有時一、二禮拜一次，有時一個月一次，每次一
    小時，薪資一百元，從事自助餐廳裡面打掃工作，時間不一
    定，有時二或三小時，薪資皆由原告支付」等語（同卷四七
    頁）。原告雖於本院審理中稱其不知Ｌ女為逃逸外勞，因經
    常流連於原告營業之自助餐廳門口，無錢付飲食費，主動幫
    忙洗碗，此種情形大約有二次，原告顧及人道立場及Ｌ女自
    尊，方允其洗碗，並未要求以洗碗方式清償飲食費等云。然
    查，Ｌ女為外籍監護工，因須在雇主擔任家庭監護之工作性
    質，衡情須由雇主提供食宿，鮮有在外自行用餐之情事，又
    Ｌ女如無錢支付原告之自助餐費，亦可得知Ｌ女並非有固定
    雇主或正常工作之外籍勞工，否則何以無資力付數十元之餐
    費，是原告所稱其不知Ｌ女為逃逸外勞，顯難採信。再者，
    縱使因Ｌ女無款可付其在原告用餐之費用，原告基於人道關
    懷立場，則理應無償供Ｌ女用餐，不須由Ｌ女為其洗碗工作
    ，否則二者產生對價關係，而屬有償，是Ｌ女在原告所經營
    之自助餐店用餐，並未付款予原告，而以為原告洗碗工作為
    報償，此等情形自符合聘僱之要件，原告主張其並非要求Ｌ
    女以洗碗方式清償飲食費，亦無可取。
五、惟按「行政處分以書面為之者，應記載主旨、事實、理由及
    其法令依據。」、「違反程序或方式規定之行政處分，除依
    第一百十一條規定而無效者外，因下列情形而補正︰一、須
    經申請始得作成之行政處分，當事人已於事後提出者。二、
    必須記明之理由已於事後記明者。三、應給予當事人陳述意
    見之機會已於事後給予者。四、應參與行政處分作成之委員
    會已於事後作成決議者。五、應參與行政處分作成之其他機
    關已於事後參與者。」、「前項第二款至第五款之補正行為
    ，僅得於訴願程序終結前為之；得不經訴願程序者，僅得於
    向行政法院起訴前為之。」行政程序法第九十六條第一項第
    二款、第一百十四條第一項、第二項分別定有明文。是書面
    行政處分應記載事項中之「理由」，關於違規之行為，如何
    適用何種法律規定處罰，應明確可辨，而據以判斷已否正確
    適用法律。而行政處分是否合於前開法定之程式應依既存之
    記載認定之，如既存之行政處分書未合於前開法定程式者，
    除得依行政程序法第一百十四條第一項、第二項規定，於訴
    願程序終結前，或向行政法院起訴前為補正者外，並無於行
    政訴訟程序中，由法院或審判長為發問或告知，使原處分機
    關為充分陳述、敘明或補充之餘地。次按就業服務法第五十
    七條第一款所規定「雇主聘僱外國人不得有下列情事：一、
    聘僱未經許可、許可失效或他人所申請聘僱之外國人。」，
    此有三種行為態樣，其要件均不相同，本件原處分事實欄記
    載原告未經許可，聘僱菲律賓籍逃逸外國人Ｌ女，然原告該
    行為，係符合上開條款規定「聘僱未經許可」「許可失效」
    或「他人所申請聘僱之外國人」三要件，何者之一，原處分
    理由欄僅將該款規定敘列，並未說明原告之行為事實如何符
    合該款規定之其中要件，事實及理由無法對照，並未明確，
    是本件原處分關於理由欄之記載，既有欠缺明確之情形，自
    與行政程序法第九十六條第一項第二款之規定有違，又本件
    原告不服原處分，依法提起訴願，被告未於訴願程序終結前
    補正，自不得於行政訴訟程序中，由本院或審判長為發問或
    告知，使被告得予對上開事項補正。
六、從而，本件原告主張之事實及理由，雖無可取，惟原處分既
    有上開違誤之處，訴願決定未予糾正，亦有未合。原告指摘
    違法，為有理由，應由本院將訴願決定及原處分均予撤銷，
    由被告查明後另為適法之處分，以維法制。另本件依兩造到
    庭所述及卷內資料其事證已臻明確，本院亦認無經言詞辯論
    之必要，爰不經言詞辯論而判決之，均併予敘明。
據上論結，本件原告之訴為有理由，爰依行政訴訟法第二百三十
三條第一項、第二百三十六條、第一百九十五條第一項前段、第
九十八條第三項前段，判決如主文。
中    華    民    國    96    年    3    月    29     日
                      第四庭法  官　許  武  峰
以上正本證明與原本無異。
如不服本判決，應於判決送達後20日內，以本訴訟事件所涉及之
法律見解具有原則性者，始得向本院提出上訴狀並表明上訴理由
，經最高行政法院許可，否則不得上訴；如於本判決宣示後送達
前提起上訴者，應於判決送達後20日內補提上訴理由書（均應依
對造人數提出繕本）。
提起上訴應預繳送達用雙掛號郵票390元（34元及5元郵票各10份
)。
中    華    民    國    96    年     4    月     3    日
　                          書記官　陳  鼎  鈞
